臺灣高雄地方法院民事裁定
109年度消債清字第318號
聲  請  人  洪瑞發  
0000000000000000

代  理  人  吳武軒律師
上列當事人因消費者債務清理事件聲請清算，本院裁定如下：
    主  文
聲請人洪瑞發自中華民國一一○年四月二十七日下午四時起開始
清算程序。
命司法事務官進行本件清算程序。
    理  由
一、聲請意旨略以：伊有不能清償債務情事，前向本院聲請調解
    債務清償方案，惟調解不成立。伊又未經法院裁定開始更生
    程序或許可和解或宣告破產，爰聲請清算等語。
二、按債務人不能清償債務或有不能清償之虞者，得依本條例所
    定更生或清算程序，清理其債務；法院開始清算程序之裁定
    ，應載明其年、月、日、時，並即時發生效力；法院開始更
    生或清算程序後，得命司法事務官進行更生或清算程序，必
    要時得選任律師、會計師或其他適當之自然人或法人1人為
    監督人或管理人，消費者債務清理條例（下稱消債條例）第
    3條、第80條前段、第83條第1項、第16條第1項分別定有明
    文。
三、經查：
  ㈠聲請人前於民國109年10月28日提出債權人清冊，向本院聲請
    調解債務清償方案，經本院109年度司消債調字第621號受理
    ，於109年11月17日調解不成立，聲請人於同日以言詞聲請
    清算等情，業經本院依職權調閱上開調解卷宗核閱無訛。
  ㈡聲請人於107年度至108年度均無申報所得，名下無財產；又
    聲請人自陳於德昌、瑞北、林園等夜市擺攤，販售炒麵、炒
    飯，每月約擺攤21次，扣除每次食材、場地費等成本後，10
    7年10月至12月淨收入共計新臺幣（下同）86,100元，108年
    共計371,700元，109年共計377,200元，110年1月淨收入為3
    0,100元，前於109年5月22日領取行政院紓困補助10,000元
    ，現未領取補助或給付等情，有財政部高雄國稅局107年及1
    08年綜合所得稅各類所得資料清單及財產歸屬資料清單【本
    院109年度司消債調字第621號卷（下稱調卷）第10至12頁】
    、財產及收入狀況說明書（本案卷第94頁）、債權人清冊（
    調卷第4至5頁）、戶籍謄本（本案卷第81頁）、勞工保險被
    保險人投保資料表（調卷第14至15頁）、個人商業保險查詢
    結果表（本案卷第50至51頁）、財團法人金融聯合徵信中心
    前置協商專用債權人清冊（調卷第7至9頁）、信用報告（調
    卷第16至17頁）、社會補助查詢表（本案卷第23至25頁）、
    高雄市政府都市發展局函（本案卷第26頁）、勞動部勞工保
    險局函（本案卷第13頁）、勞動部勞動力發展署高屏澎東分
    署函（本案卷第27頁）、健保投保紀錄（本案卷第31頁）、
    開戶銀行函（本案卷第68至77頁）、擺攤狀況照片（本案卷
    第46至49頁）、收入切結書（調卷第13頁）、收入明細表（
    本案卷第32至45頁）、存簿（本案卷第63至64頁）等附卷可
    參。依聲請人上述工作、收入情形，認以聲請人107年10月
    至110年1月平均每月淨收入30,896元【計算式：（86,100＋3
    71,700＋377,200＋30,100）÷28＝30,896】，核算其現在償債
    能力之基礎，堪認妥適。
　㈢關於聲請人個人日常必要支出部分，聲請人雖主張每月支出1
    7,190元（包含每月房屋租金5,000元）乙情，並提出租賃契
    約（本案卷第52至55頁）、租金給付證明（本案卷第56至62
    頁）為證。惟按債務人必要生活費用，以最近1年衛生福利
    部或直轄市政府所公告當地區每人每月最低生活費1.2倍定
    之，消債條例第64條之2第1項定有明文。本院參酌衛福部社
    會司所公告110年度高雄市最低生活費為13,341元，又該最
    低生活費用之標準，係照當地最近1年平均每人消費支出60％
    訂定，依其基準之家庭收支調查報告調查表格式所示有關經
    常性支出之調查項目，包括利息支出、食品、衣著、房租及
    水費、電費、醫療保健、交通、娛樂、教育等，已涵蓋聲請
    人所陳報之支出項目。是本院認聲請人必要生活費用以最低
    生活費之1.2倍即16,009元計算已足，逾此範圍難認必要。
　㈣關於聲請人扶養支出部分，聲請人稱須負擔未成年子女洪○柔
    之扶養費，每月6,500元等情。經查，洪○柔係90年11月生，
    現就讀高中，於107年度申報所得為45,360元（紅毛港海產
    有限公司薪資所得），108年度則無申報所得，名下無財產
    ，曾於107年至紅毛港海產有限公司打工半年，現無打工收
    入，未領取補助或給付等情，有戶籍謄本（本案卷第81頁）
    、所得及財產歸屬資料清單（本案卷第84至86頁）、社會補
    助查詢表（本案卷第20至22頁）、勞工保險被保險人投保資
    料表（本案卷第30頁）、紅毛港海產有限公司傳真（本案卷
    第103頁）、存簿（本案卷第65至66頁）在卷可查。洪○柔既
    未成年，名下復無財產，客觀上堪認有受扶養之必要。又按
    父母對於未成年子女之扶養義務，不因結婚經撤銷或離婚而
    受影響，民法第1116條之2規定甚明。是聲請人固已離婚且
    由其行使負擔未成年子女洪○柔之權利義務，並提出離婚協
    議書在卷可按（見本案卷第79頁），然其前配偶王江秀對於
    未成年子女仍應盡其扶養義務。茲審酌聲請人負擔高額債務
    需要清理，其所負義務自有別於一般，應考量其經濟能力，
    且其並未舉證王江秀之經濟狀況顯然低於聲請人甚多而應由
    聲請人負擔全部扶養義務，本院認兩人應平均分擔扶養費用
    。至於扶養費用數額部分，按受扶養者之必要生活費用，準
    用第1項規定計算基準數額，並依債務人依法應負擔扶養義
    務之比例認定之，消債條例第64條之2第2項亦有明定。以11
    0年度高雄市每人每月之最低生活費13,341元之1.2倍即16,0
    09元，與王江秀共同負擔扶養費（計算式：16,009÷2＝8,005
    ），是聲請人主張每月支出子女扶養費6,500元，低於本院
    計算之基準，係屬合理。
  ㈤綜上所述，聲請人每月平均收入為30,896元，扣除必要生活
    費16,009元、子女扶養費6,500元後，尚餘8,387元。而聲請
    人目前負債總額為3,592,819元（調卷第32至33頁、第37頁
    、第43至73頁，包括：國泰世華銀行、聯邦銀行、遠東銀行
    、台新銀行、安泰銀行、滙誠第一資產管理股份有限公司、
    良京實業股份有限公司、滙誠第二資產管理股份有限公司、
    元大國際資產管理股份有限公司），以上開餘額按月攤還結
    果，至少約須36年（計算式：3,592,819÷8,387÷12＝36）始
    能清償完畢，堪認聲請人確有不能清償債務之情事。從而，
    聲請人向本院聲請清算，應予准許，並命司法事務官進行本
    件清算程序。
四、依消債條例第11條第1 項、第83條第1 項、第16條第1 項，
    裁定如主文。
中　　華　　民　　國　 110　　年　　4 　　月　　27　　日
              　　民事庭　　法　官　賴寶合
以上正本係照原本作成。
本裁定不得抗告。
中　　華　　民　　國　 110　　年　　4 　　月　　27　　日
  　                        書記官　胡美儀